臺灣彰化地方法院刑事判決　　　　　　　95年度易字第1188號
公　訴　人　臺灣彰化地方法院檢察署檢察官
被　　　告　甲○○
　　　　　　　　　　樓
指定辯護人　張啟富律師
上列被告因恐嚇案件，經檢察官追加起訴（95年度偵續字第73號
），本院判決如下：
    主  文
甲○○無罪。
    理  由
一、按於第一審辯論終結前，得就與本案相牽連之犯罪或本罪之
    誣告罪，追加起訴，刑事訴訟法第265 條第1 項定有明文，
    而所謂相牽連案件，依同法第7 條第2 款之規定，包括數人
    共犯一罪之情形，而被告甲○○與同案被告許上利、葉信宏
    2 人（經臺灣彰化地方法院檢察署檢察官以95年度偵字第47
    24、4810號提起公訴，由本院另以95訴字第1393號為判決）
    間，乃數人共犯一罪之相牽連案件關係，經檢察官於該案件
    （即本院95訴字第1393號）之第一審辯論終結前追加起訴，
    ，自屬合法，先予敘明。
二、追加起訴意旨略以：被告甲○○因同案被告許上利不滿胞兄
    許宏民於民國95年2 月26日凌晨1 時35分許，在薛文強、卓
    莉鏵所經營之「金興小吃部」（址設彰化縣秀水鄉○○村○
    ○路234 號）外遭人毆傷，遂共同基於恐嚇及持有槍枝之犯
    意聯絡，於同日下午6 時許，夥同同案被告葉信宏，共同攜
    帶改造雙管散彈槍1 枝，前往「金興小吃部」理論，許上利
    等人確認該處並無裝設任何監視錄影設備後，即由許上利及
    葉信宏輪流持前開槍械撞擊擺設在「金興小吃部」內之餐桌
    及櫃檯，被告甲○○則站在一旁助勢，並由許上利及葉信宏
    分別出言對薛文強、卓莉鏵恫稱：將毆打許宏民之人交出，
    否則要其腦袋開花等語，使薛文強、卓莉鏵因而心生畏懼，
    致生危害於薛文強、卓莉鏵之安全，因認被告甲○○亦共同
    涉犯刑法第305 條之恐嚇罪及槍砲彈藥刀械管制條例第8 條
    第4 項之未經許可持有其他可發射子彈具有殺傷力之槍枝罪
    嫌等語。
三、證據能力部分：
(一)、按被告以外之人於審判外之言詞或書面陳述，除法律有規定
    者外，不得作為證據。被告以外之人於偵查中向檢察官所為
    之陳述，除顯有不可信之情況者外，得為證據。刑事訴訟法
    第159 條第1 項、第159 條之1 第2 項分別定有明文。關於
    證人薛文強、卓莉鏵於偵查中向檢察官所為證述，雖係被告
    以外之人於審判外之言詞陳述，為傳聞證據，然其等於偵查
    中向檢察官所為證述，均經具結，且本院審酌該等言詞陳述
    均係出於證人自由意識下所為之陳述，其等於偵查中之證詞
    ，亦無顯有不可信之情況，依刑事訴訟法第159 條之1 第2
    項規定，均得採為認定本件犯罪事實所憑之證據。
(二)、再按被告以外之人於檢察事務官、司法警察官或司法警察調
    查中所為之陳述，與審判中不符時，其先前之陳述具有較可
    信之特別情況，且為證明犯罪事實存否所必要者，得為證據
    ，刑事訴訟法第159 條之2 亦定有明文。
　1.所謂「前後陳述不符」之要件，應就前後階段之陳述進行整
  　體判斷，以決定其間是否具有實質性差異，惟無須針對全部
    陳述作比較，陳述之一部分有不符，亦屬之。而所謂「具有
    較可信之特別情況」之情形，亦應就前後陳述時之各種外部
    情況進行比較，以資決定何者外部情況具有可信性。若陳述
    係在特別可信之情況下所為，則虛偽陳述之危險性即不高，
    雖係審判外陳述，或未經被告為反對詰問、對質，仍得承認
    其有證據能力。
　2.查本件證人即同案被告許上利於警詢中及本院審理時之證述
  　，雖有前後陳述不符之情形，本院審酌其於警訊中之證述距
    案發日較近，當時記憶自較深刻，可立即反應所知，不致因
    時隔日久而遺忘案情；且較無來自其他被告或其他成員同庭
    在場之壓力而出於虛偽不實之指證，或事後串謀而故為迴護
    被告之機會，揆諸上開說明，證人許上利於警詢中所為之陳
    述，客觀上應具有較可信之特別情況，且亦為證明犯罪事實
    存否所必要，依上揭規定，其於警詢中之證言自得為證據，
    而有證據能力，合先敘明。
四、按犯罪事實應依證據認定之，無證據不得認定其犯罪事實；
    又不能證明被告犯罪者，應諭知無罪之判決，刑事訴訟法第
    154 條第2 項、第301 條第1 項分別定有明文。次按認定不
    利於被告之事實，須依積極證據，苟積極證據不足為不利於
    被告事實之認定時，即應為有利於被告之認定，更不必有何
    有利之證據；又事實之認定，應憑證據，如未能發現相當證
    據，或證據不足以證明，自不能以推測或擬制之方法，以為
    裁判基礎；至刑事訴訟法上所謂認定犯罪事實之積極證據，
    係指適合於被告犯罪事實之認定之積極證據而言，雖不以直
    接證據為限，間接證據亦包括在內；然而無論直接或間接證
    據，其為訴訟上之證明，須於通常一般之人均不致有所懷疑
    ，而得確信其為真實之程度者，始得據為有罪之認定，倘其
    證明尚未達到此一程度，而有合理之懷疑存在時，致使無從
    形成有罪之確信，根據「罪證有疑，利於被告」之證據法則
    ，即不得遽為不利被告之認定（最高法院30年上字第816 號
    、29年上字第3105號、40年臺上字第86號及76年臺上字第49
    86號判例意旨參照）。
五、本件公訴人認被告甲○○涉有上開罪嫌，無非係以：證人即
    同案被告許上利於警詢中之證述，及證人薛文強、卓莉鏵之
    證述，及證人卓莉鏵當庭繪製之現場圖、內政部警政署刑事
    警察局95年7 月4 日刑鑑字第0950076483號槍彈鑑定書、同
    案被告許上利親筆書寫0000000000及「阿利」字樣之紙張各
    1 份暨現場照片4 張為其論據，固非無見。訊據被告甲○○
    固坦承有於95年2 月26日下午，駕駛許上利之休旅車搭載同
    案被告許上利、葉信宏前往「金興小吃部」之事實，惟堅決
    否認有何恐嚇及違反槍砲彈藥刀械管制條例之犯行，辯稱：
    當天係許上利要伊開車載他們去「金興小吃部」，但當天伊
    開車到「金興小吃部」附近，車子停妥後伊就在車上等候，
    並未下車，當天只有許上利、葉信宏下車去「金興小吃部」
    ，伊並未隨同前往，也沒有看到許上利有攜帶槍枝等語。經
    查：就95年2 月26日下午，除了同案被告許上利、葉信宏外
    ，尚有何人進入「金興小吃部」乙節，證人薛文強、卓莉鏵
    於警詢中乃指認當天進入店內之3 名男子分別為許上利、葉
    信宏及陳政佑（參見警詢卷第16、19頁），而證人卓莉鏵於
    偵查中則稱：陳政佑等人有在旁附和要我們將人交出來等語
    ，證人薛文強亦陳稱：葉信宏及陳政佑有在旁附和要我們將
    人交出來等語（均參見95年度他字第635 號偵查卷第32-34
    頁），嗣因陳政佑案發時係在監所，經檢察官提示照片供渠
    等指認後，渠等又表示除了許上利、葉信宏外，第3 人並未
    看清楚等語，又證人薛文強、卓莉鏵分別於本院96年1 月24
    日、96年2 月14日審理時到庭作證，經命證人薛文強、卓莉
    鏵當庭指認在庭之被告甲○○，證人薛文強、卓莉鏵均結證
    稱：當天凌晨被告甲○○雖有跟許上利去店裏消費，但當天
    下午被告甲○○並未再跟許上利、葉信宏來店裏持槍示威，
    當天下午是另1 名男子跟許上利、葉信宏來的等語（參見本
    院96年1 月24日、96年2 月14日審理筆錄），是證人薛文強
    、卓莉鏵均未能明確指認當日下午隨同許上利、葉信宏進入
    小吃店者之人為被告甲○○；又證人即同案被告許上利雖於
    警詢中證述：當天下午甲○○亦有前往金興小吃店等語，惟
    其並未提及被告甲○○當天下午亦有進入店內恐嚇證人薛文
    強、卓莉鏵，且證人即同案被告許上利、葉信宏於本院審理
    時亦證稱：當天被告甲○○確實沒有一同前往，只有開車載
    他們前往，並在車上等候而未下車等語（參見本院96年1 月
    24日審理筆錄），是亦難僅憑證人許上利警詢所為前揭證詞
    遽認被告甲○○當天下午亦有共同持槍恐嚇之犯行，再者證
    人即同案被告許上利證述：當天伊係將槍枝以袋子包起放置
    在休旅車後車廂內等語，則被告甲○○既未下車，亦未隨同
    前往「金興小吃部」，則其是否知悉被告許上利有攜帶前揭
    槍枝前往「金興小吃部」乙節，並非無疑，被告甲○○堅稱
    伊確實不知許上利有攜帶前揭槍枝，卷內亦乏其他積極證據
    足以認定被告甲○○亦有共同持槍之犯行，而公訴人所提其
    餘證據諸如證人卓莉鏵當庭繪製之現場圖、內政部警政署刑
    事警察局95年7 月4 日刑鑑字第0950076483號槍彈鑑定書、
    同案被告許上利親筆書寫0000000000及「阿利」字樣之紙張
    各1 份暨現場照片4 張等件，均僅能證明證人薛文強、卓莉
    鏵當天下午有遭許上利等人持槍恐嚇及該槍枝係具有殺傷力
    之管制槍砲，尚不足以證明被告甲○○亦有共同參與持槍恐
    嚇之犯行。綜上，公訴人所舉之前揭證據尚未達於通常一般
    之人均不致有所懷疑而得確信其為真實之程度者，根據「罪
    證有疑，利於被告」之證據法則，即不得遽為不利被告之認
    定。本院復查無其他證據足認被告甲○○有公訴人所指之上
    開恐嚇及違反槍砲彈藥刀械管制條例之犯行，揆諸首開說明
    ，自應為被告甲○○無罪之諭知。
據上論斷，應依刑事訴訟法第301 條第1項，判決如主文。
本案經檢察官張尹敏到庭執行職務。
中　　華　　民　　國　　96　　年　　3 　　月　　2 　　日
                  刑事第一庭    審判長法  官    簡璽容
                                      法  官    胡宜如
                                      法  官    郭麗萍
以上正本證明與原本無異。
如不服本判決，應於判決送達後10日內，向本院提出上訴狀（須
附繕本）。
告訴人或被害人對於判決如有不服具備理由請求檢察官上訴者，
其上訴期間之計算係以檢察官收受判決正本之日期為準。
中　　華　　民　　國　　96　　年　　3 　　月　　7 　　日
                                      書記官    張子涵
